臺灣屏東地方法院刑事判決　　　　　　　 94年度訴字第892號
公　訴　人　臺灣屏東地方法院檢察署檢察官
被　　　告　甲○○
指定辯護人　本院公設辯護人　乙○○
上列被告因違反槍砲彈藥刀械管制條例案件，經檢察官提起公訴
（94年度偵字第3639號），本院判決如下：
    主  文
甲○○未經許可，製造可發射子彈具有殺傷力之長槍，累犯，處
有期徒刑參年，併科罰金新台幣拾萬元，罰金如易服勞役，以參
佰元即新台幣玖佰元折算壹日，扣案之土造長槍（槍枝管制編號
0000000000號）壹枝及未扣案之砂輪機壹台均沒收。
    事  實
一、甲○○前於民國81年間因違反麻醉藥品管理條例案件，經法
    院判處應執行有期徒刑5 年3 月確定，於81年12月16日入監
    執行，於84年1 月7 日假釋出監並付保護管束；復於86年保
    護管束期間因違反槍砲彈藥刀械管理條例、麻醉藥品管理條
    例等案件，分別經法院判處有期徒刑5 月及9 月確定，上開
    假釋並經撤銷執行殘刑有期徒刑3 年9 月15日，上開有期徒
    刑接續執行，於90年6 月22日縮短刑期假釋出監，並於92年
    7 月4 日縮刑期滿執行完畢。詎猶不知悔悟，為供己趕鳥使
    用，竟未經許可，而基於製造可發射子彈具有殺傷力槍枝之
    犯意，於93年12月間某日，在屏東縣高樹鄉○○村○○路建
    設巷13號其住處，備妥其所有之鐵管、彈簧、撞針、底火等
    材料後，以其所有之砂輪機為工具，剖開鐵管後，裝入彈簧
    、撞針、底火等零件，製造成機械性能良好、具有殺傷力，
    可供發射彈丸使用之土造長槍1 枝，而未經許可，製造並持
    有可發射子彈具有殺傷力之長槍。嗣於94年2 月18日上午7
    時20分許，為警持搜索票在上址左側門柱旁模板底下查獲，
    並扣得上開土造長槍1 枝（槍枝管制編號0000000000號）。
二、案經屏東縣警察局里港分局報告臺灣屏東地方法院檢察署檢
    察官偵查起訴。
    理  由
甲、證據能力部分
    按刑事訴訟法第198 條、第208 條之規定，所謂鑑定乃指於
    刑事訴訟程序中為取得證據資料而由檢察官或法官指定具有
    特別知識經驗之鑑定人、學校、機關或團體，就特定之事物
    ，以其專業知識加以分析、實驗而作判斷，以為偵查或審判
    之參考。故而，不論鑑定人或鑑定機關、學校、團體，均應
    由檢察官或法官視具體個案之需要而為選任，始符合刑事訴
    訟法第198 條、第208 條之規範本旨，否則所為鑑定，仍屬
    於傳聞證據。但對於司法警察機關調查中之案件，或有量大
    或急迫之情形，為因應實務之現實需求，認為當然有鑑定之
    必要者，基於檢察一體原則，得由該管檢察長對於轄區內之
    案件，以事前概括選任鑑定人或囑託鑑定機關（團體）之方
    式，俾便轄區內之司法警察官、司法警察對於調查中之此類
    案件，得即時送請事前已選任之鑑定人或囑託之鑑定機關（
    團體）實施鑑定（法務部92年9 月1 日法檢字第0920035083
    號函參照）。而臺灣高等法院檢察署檢察長概括選任法務部
    調查局、內政部警政署刑事警察局為「槍彈有無殺傷力之鑑
    定」鑑定機關，概括選任法務部調查局、內政部警政署刑事
    警察局、國防部憲兵司令部情報處刑事鑑識中心為「槍彈比
    對鑑定」鑑定機關，此為本院審判職務所知悉之事實。是本
    件扣案槍彈有無殺傷力鑑定，雖由屏東縣警察局里港分局送
    請內政部警政署刑事警察局鑑定，但內政部警政署刑事警察
    局為臺灣高等法院檢察署檢察長概括選任鑑定機關，所為鑑
    定結果，自有證據能力。
乙、得心證之理由及證據
一、訊之被告甲○○固坦承於上開時、地製造長槍之事實，然矢
    口否認有製造長槍既遂之犯行，辯稱：伊製造長槍後曾經試
    射過，但是不能發射云云。惟查：
  (一)扣案土造長槍經屏東縣警察局里港分局送請內政部警政署刑
    事警察局以性能檢驗法鑑定結果，認送鑑長槍（槍枝管制編
    號0000000000號），係土造長槍，以拉放撞針方式打擊底火
    引爆槍管內火藥為發射動力，機械性能良好，可供發射彈丸
    使用，認具殺傷力，有該局94年5 月24日刑鑑字第09400680
    00號槍彈鑑定書1 份附卷可稽（警卷第18頁）。再經本院送
    請內政部警政署刑事警察局鑑定結果，認送鑑上開長槍，係
    土造長槍，以拉放撞針方式打擊底火引爆槍管內火藥為發射
    動力，因上開長槍係屬前膛裝填之槍枝，裝填火藥時極具不
    穩定性，同時因該槍非屬試射單一彈丸之槍枝，測試時需較
    大之試射場地，該局礙於設備、人力及安全等因素之考量，
    無法實際裝填火藥及彈丸測試，該局僅能測試槍枝之擊發功
    能，經於槍枝底部裝填玩具底火片測試結果，可擊發，因此
    若於槍管內部裝填火藥及彈丸，認其底火片應可透過導火孔
    引爆槍管內火藥，推送發射彈丸，亦有該局94年11 月17 日
    刑鑑字第0940146347號函及該函所附之上開長槍照片2 張附
    卷足憑。而內政部警政署刑事警察局係國內專業之槍枝鑑定
    單位，頗具槍枝鑑定經驗，觀諸本案之鑑定方法及經過，堪
    稱詳盡，故上開鑑定結果認扣案土造長槍具有殺傷力，自堪
    採信，被告辯稱無殺傷力云云，顯屬卸責之詞，不足採信。
  (二)又被告於上開時、地製造槍枝之事實，業據被告於警詢、偵
    查及本院審理時自白不諱。被告於本院審理時供稱：伊是依
    照前案被查獲的土造長槍的結構去模仿製造，用砂輪機將鐵
    管剖開，放入彈簧等物，裝入撞針，發射方式是用拉放撞針
    ，打擊底火等語，核與上開鑑定結果，認上開土造長槍係以
    拉放撞針方式打擊底火引爆槍管內火藥為發射動力相符。另
    被告於91年7 月間某日，在屏東縣高樹鄉○○道路181 號其
    堂兄林德祥（業已死亡）住處，收受林德祥所贈與之土造長
    槍（槍枝管制編號0000000000號）1 枝，並將之藏放在屏東
    縣山地門鄉青山村之某芒果園內，涉犯未經許可，持有可發
    射子彈具有殺傷力之改造手槍罪，業經本院以94年度訴字第
    181 號判處有期徒刑2 年確定，有上開判決書1 份附卷足憑
    。足認被告製造土造長槍之自白與事實相符，應堪採信。此
    外，並有上開土造長槍1 枝（槍枝管制編號0000000000號）
    扣案可資佐證，是本案事證明確，被告犯行堪以認定。
二、被告甲○○行為後，槍砲彈藥刀械管制條例部分條文經修正
    並於94年1 月26日公布，於同年月28日生效，而刪除修正前
    該條例第11條第1 項製造其他可發射子彈具有殺傷力之槍枝
    罪之規定，將該犯罪構成要件及處罰規定移置於同條例第8
    條第1 項，且法定刑分別由「5 年以上有期徒刑，併科新台
    幣1 千萬元以下罰金」，調高為「無期徒刑或5 年以上有期
    徒刑，併科新台幣1 千萬元以下罰金」，依刑法第2 條第1
    項但書之規定，比較新舊法之結果，應適用較有利於被告之
    修正前槍砲彈藥刀械管制條例第11條第1 項論處。核被告所
    為，係犯修正前槍砲彈藥刀械管制條例第11條第1 項之未經
    許可，製造可發射子彈具有殺傷力之長槍罪。被告未經許可
    持有發射子彈具有殺傷力之長槍之低度行為，為未經許可製
    造可發射子彈具有殺傷力之長槍之高度行為所吸收，不另論
    罪。被告前於81年間因違反麻醉藥品管理條例案件，經法院
    判處應執行有期徒刑5 年3 月確定，於81年12月16日入監執
    行，於84年1 月7 日假釋出監並付保護管束；復於86年保護
    管束期間因違反槍砲彈藥刀械管理條例、麻醉藥品管理條例
    等案件，分別經法院判處有期徒刑5 月及9 月確定，上開假
    釋並經撤銷執行殘刑有期徒刑3 年9 月15日，上開有期徒刑
    接續執行，於90年6 月22日縮短刑期假釋出監，並於92年7
    月4 日縮刑期滿執行完畢，有臺灣高等法院被告前案紀錄表
    1 份附卷可按，其於5 年內再犯本件有期徒刑以上刑之本罪
    ，為累犯，應依法加重其刑。又被告僅因一時為趕鳥致罹本
    案重刑，其所製造之本案土造長槍結構簡單，威力尚非強大
    ，被告製造後，除將之置放於住處即未有其他動作，顯非欲
    藉製造長槍為非作歹，並未造成他人生命、身體或社會安全
    之重大危害，情輕法重，在客觀上可引起一般之同情，犯罪
    情狀堪予憫恕，雖科以法定最低度之刑，猶嫌過苛，爰依刑
    法第59條規定減輕其刑，並依法先加後減。爰審酌被告犯罪
    之動機、目的、手段、對社會治安之危害，犯罪後坦承部分
    犯行之態度等一切情狀，量處如主文所示之刑，並就罰金部
    分諭知易服勞役之折算標準。扣案之土造長槍1 枝（槍枝管
    制編號0000000000號）為違禁物，應依刑法第38條第1 項第
    1 款之規定宣告沒收；未扣案之砂輪機1 台，為被告所有並
    供製造長槍所用之物，業據被告供述在卷，雖未扣案然不能
    證明業已滅失，仍應依刑法第38 條 第1 項第2 款之規定宣
    告沒收。
據上論斷，應依刑事訴訟法第299 條第1 項前段，修正前槍砲彈
藥刀械管制條例第11條第1 項，刑法第11條前段、第2 條第1 項
但書、第47條、第59條、第38條第1 項第1 款、第2 款、第42條
第2 項，罰金罰鍰提高標準條例第2 條，現行法規所定貨幣單位
折算新台幣條例第2 條，判決如主文。
本案經檢察官鄭伊鈞到庭執行職務。
中    華    民    國    94    年    12    月    30    日
                  刑事第五庭    審判長法  官  石家禎
                                      法  官  林家聖
                                      法  官  楊文廣
以上正本證明與原本無異。
如不服本判決應於收受本判決送達後十日內向本院提出上訴書狀
，其未敘述上訴理由者，並得於提起上訴後十日內向本院補提理
由書狀（均須按他造當事人之人數附繕本）「切勿逕送上級法院
」
中    華    民    國    94    年    12    月    30    日
                                      書記官  林志憲
附錄本案論罪科刑法條全文
修正前槍砲彈藥刀械管制條例第11條第1項
未經許可，製造、販賣或運輸第四條第一項第一款所稱其他可發
射金屬或子彈具有殺傷力之各式槍砲者，處五年以上有期徒刑，
併科新臺幣一千萬元以下罰金。
